臺灣橋頭地方法院民事裁定
108年度消債更字第83號
聲請人即債  劉宛婷  
務人                  
代  理  人  吳臺雄  法扶律師
上列當事人因消費者債務清理事件聲請更生，本院裁定如下：
    主  文
聲請人劉宛婷自民國一百零八年十月十七日下午四時起開始更生
程序。
命司法事務官進行本件更生程序。
    理  由
一、聲請意旨略以：聲請人即債務人劉宛婷前向金融機構辦理消
    費借貸、信用卡契約等，致積欠無擔保債務計新臺幣（下同
    ）1,969,569元，因無法清償債務，於民國95年間曾依中華
    民國銀行公會會員辦理消費金融案件無擔保債務協商機制請
    求共同協商債務方案，而向當時最大債權銀行板信商業銀行
    股份有限公司（下稱板信銀行）申請協商，而與各債權銀行
    達成分期還款協議，同意每月繳款約30,000元，以各債權銀
    行債權金額比例清償各項債務至全部清償為止，惟聲請人當
    時收入扣除必要支出後無法負擔此協商款而毀諾，此實乃不
    可歸責於聲請人之事由所致，因聲請人有不能清償債務或有
    不能清償之虞，復未經法院裁定開始清算程序或宣告破產，
    爰依法聲請准予裁定更生等語。
二、按「債務人不能清償債務或有不能清償之虞者，得依本條例
    所定更生或清算程序，清理其債務。」、「債務人對於金融
    機構負債務者，在聲請更生或清算前，應向最大債權金融機
    構請求協商債務清償方案，或向其住、居所地之法院或鄉、
    鎮、市、區調解委員會聲請債務清理之調解；且協商或調解
    成立者，債務人不得聲請更生或清算。但因不可歸責於己之
    事由，致履行有困難者，不在此限。」消費者債務清理條例
    （下稱消債條例）第3條、第151條第7項分別定有明文。所
    謂「不可歸責於己之事由」，原則上係指客觀上聲請人有收
    支狀況之變動，諸如物價上漲、家屬患病等導致支出增加，
    或因意外、病痛無法工作、僱用之公司倒閉或裁員、減薪等
    以致收入減少等情；又縱使財產及收支狀況無甚變動，但因
    協商時居於劣勢，未能實質協議，僅為爭取利息減少及分期
    清償之些許優惠，勉予允諾，惟其財產及收入客觀上存有難
    以如期履行之情形，亦應認該當。債務人雖因不可歸責之原
    因致不能履行協商條件，仍應符合「不能清償或有不能清償
    之虞」法定要件，亦即應綜合債務人之財產、信用、收支與
    其所負全部債務等狀況，評估其是否仍有償債能力，或即使
    仍得勉力清償，但是否因年紀已長、身罹疾患、工作條件不
    佳或其他相類似之因素，可預期足以影響日後基本生活之維
    持，而有不能清償之虞等情，為其判斷之準據。
三、經查：
  ㈠聲請人前向各金融機構辦理消費貸款、信用卡契約等致現至
    少積欠無擔保債務1,969,569元，前即因無法清償債務，依
    中華民國銀行公會會員辦理消費金融案件無擔保債務協商機
    制請求共同協商債務方案，向最大債權金融機構板信銀行申
    請協商成立，惟板信銀行經本院分別於108年5月30日、同年
    7月17日函詢協商成立及毀諾詳情，迄未見復，故最大債權
    金融機構未提出任何相關資料，本院認聲請人主張當時每月
    協商款為30,000元，尚非不可採信，此有債權人清冊、財團
    法人金融聯合徵信中心前置協商專用債權人清冊、信用報告
    等件在卷可稽（見本院卷第6至8頁、第10至15頁）。查聲請
    人於95年迄今之勞工保險投保薪資皆未逾30,000元，此有勞
    工保險被保險人投保資料表可證（見本院卷第17頁），另聲
    請人自陳當時每月收入約28,000元，而最大債權金融機構未
    提出相關資料供參，是以此聲請人當時收入28,000元，扣除
    95年度高雄市每人每月最低生活費標準10,070元後僅餘17,9
    28元，已無法負擔每月30,000元之還款金額，故上開協商方
    案未慮及聲請人自身財務狀況而為，難以期待聲請人依約履
    行，應屬不可歸責於聲請人之事由致不能履約，並無違常。
    是聲請人所稱確有不可歸責於己之事由，致不能履行原協商
    條件，揆諸前開論述，自應屬不可歸責於己之事由，是聲請
    人主張其於與債權銀行達成前開協商結論後，已因不可歸責
    於己之事由致履行顯有重大困難，尚屬可信。
  ㈡聲請人現任職於溫有諒醫院，依薪資明細表所示107年10月至
    108年5月之薪資總額為200,823元，另領有年終獎金6,000元
    ，核聲請人每月薪資、獎金約25,602元，而其107年度所得
    為299,726元，核每月平均所得24,977元，現勞保投保薪資2
    3,100元等情，有財產及收入狀況說明書、綜合所得稅各類
    所得資料清單暨國稅局財產歸屬資料清單、勞工保險投保資
    料表、薪資明細表、薪資轉帳存摺內頁等在卷可證（見本院
    卷第5頁、第17至20頁、第30至34頁）。則查無聲請人有其
    他收入來源，佐以聲請人已提供薪資明細表等收入證明，則
    以薪資明細表所示平均薪資25,602元作為核算其償債能力之
    基礎，應能反映真實收入狀況。
  ㈢至支出部分，聲請人主張需扶養2名未成年子女，每月需支出
    扶養費12,000元；按直系血親相互間，互負扶養之義務，民
    法第1114條第1款定有明文。查聲請人與配偶育有2名未成年
    子女，其等無任何所得及財產等情，有戶籍謄本、綜合所得
    稅各類所得資料清單暨國稅局財產歸屬資料清單等附卷可證
    （見本院卷第16頁、第24至29頁），扶養費用部分，參照消
    債條例第64條之2、民法第1118、1119條規定，其負扶養義
    務之程度，亦應考量其目前身負債務之窘境，所負擔之扶養
    義務能力，自非比一般，在無其他更為詳實之資料可供佐證
    之情形下，故本院認定以108年度高雄市最低生活費標準之1
    .2倍即15,719元為標準，與配偶分擔後，每月應支出之扶養
    費應以15,719元（計算式：15,719×2÷2＝15,719）為度，聲
    請人就此主張12,000元，應屬可採。至聲請人個人日常生活
    必要費用部分，審酌聲請人負債之現況，基於社會經濟活動
    之互賴及誠信，該日常生活所需費用，自應節制開支，不得
    有超越一般人最低生活標準之享受，否則反失衡平，本院依
    消債條例第64條之2，參酌衛福部社會司所公告歷年最低生
    活費標準，108年度高雄市最低生活費標準13,099元之1.2倍
    為15,719元，則聲請人每月最低生活費除有特殊情形並有證
    據證明者外，自宜以此為度，始得認係必要支出。而聲請人
    陳稱其每月必要個人生活費為14,000元，低於上開標準15,7
    19元，亦屬可採。
  ㈣綜上所述，以聲請人現每月收入25,602元為其償債能力基準
    ，扣除其每月個人之必要生活費用14,000元、扶養費12,000
    元後已無所餘，惟聲請人提出配偶所得證明資料，陳明配偶
    得擔任保證人，每月可還款6,000元，就其目前負債總額1,9
    69,569元，按月攤還結果，約27年期間始能清償完畢，堪認
    聲請人確有不能清償債務或有不能清償之虞之情事。從而，
    聲請人主張已不能清償債務，聲請本院准予更生，依所舉事
    證及本院調查結果，即無不合。
四、末按「法院開始更生程序之裁定，應載明其年、月、日、時
    ，並即時發生效力。」、「法院裁定開始更生或清算程序後
    ，得命司法事務官進行更生或清算程序，必要時得選任律師
    、會計師或其他適當之自然人或法人一人為監督人或管理人
    。」消費者債務清理條例第45條第1 項、第16條第1 項分別
    定有明文。本件聲請人其目前收入及財產狀況，不能履行債
    務，依聲請人其目前收入及財產狀況，未償之債務亦屬不能
    清償，有如上述。此外，復查無聲請人有消費者債務清理條
    例第46條各款所定駁回更生聲請等事由，從而，聲請人聲請
    更生，洵屬有據，應予准許，爰命司法事務官進行本件更生
    程序。
五、依消費者債務清理條例第11條第1 項、第45條第1 項、第16
    條第1 項，裁定如主文。
中　　華　　民　　國　 108　　年　　10　　月　　17　　日
              　　民事庭　法　官　李姝蒓
以上正本係照原本作成。
本裁定已於108年10月17日下午4 時公告。
本裁定不得抗告。
中　　華　　民　　國　 108　　年　　10　　月　　17　　日
  　                      書記官　郭南宏